【裁判字號】    90,易,904
【裁判日期】    900510
【裁判案由】    誣告
【裁判全文】
臺灣高雄地方法院刑事判決                            九十年度易字第九四號
    公  訴  人  臺灣高雄地方法院檢察署檢察官
    被      告  黃慧
            （即甲○○
右列被告因誣告案件，經檢察官提起公訴（八十九年度偵字第二二一五四號），本院
判決如左：
    主  文
黃慧未指定犯人，而向該管公務員誣告犯罪，處拘役伍拾日，如易科罰金以佰元
折算壹日。
    事  實
一、黃慧明知為不實之事項，於民國八十九年五月三十日下午二時許，未指定犯人
    ，竟向高雄市政府警察局新興分局中正三路派出所員警，誣指「其於八十九年五
    月三十日下午二時許，在高雄市新興區○○○路二八○號統一超商前，因進入超
    商購物，所駕自小客車為方便沒上門鎖，其置於自小客車內之手提包一只，內有
    新台幣（下同）二百零三萬五千元、行動電話二支門號0000000000、
    0000000000、本人身分證一張及鑰匙一串等財物遭竊」云云。致員警
    發動警力偵查後，得知黃慧謊報情事。
二、案經高雄市政府警察局新興分局移送臺灣高雄地方法院檢察署檢察官偵查起訴。
    理  由
一、訊據被告黃慧固坦承有於前揭地向員警報案陳述上開失竊情節之事實，惟否認
    有何誣告犯行，辯稱：「我當時丟了二百零三萬五千元，這些錢我是從我衣櫥的
    抽屜拿出來的，我沒有存在銀行，當天那些錢我是直接塞進我的袋子裡面，十萬
    元放一疊，用橡皮筋綁著，我不知道總共幾疊，零散的錢我沒有綁起來，就散的
    放進去」等語。經查：被告供稱其所有之二百零三萬五千元並未存放銀行，而係
    藏放家中數年之久；且攜帶鉅款外出置於車內，於下車購物時車門卻未上鎖；嗣
    經發現鉅款遭竊，返回超商內竟先至冷涷庫取飲料，並無緊張神情，迨至櫃台結
    帳時，始向櫃台店長洪武慶告知遭竊情事；而店長表示代為打電話報警時，被告
    黃慧竟反對推辭，再自行跑至派出所報案等情，業經店長洪武慶於警訊中證述
    明確（參九十年一月九日調查筆錄，附於偵卷）。綜觀上情，被告藏放鉅款在家
    多年，且外出時攜帶鉅款置於車內離開時車門竟不上鎖，失竊後復不緊張，顯有
    違經驗法則。次查，被告黃慧申報失竊之行動電話「紅色諾基亞六一五○型」
    一隻，經員警追蹤發現有人使用，乃向行動電話公司查詢，查出持用上開行動電
    話話機者為胡淑真，而胡淑真則稱其行動電話係購自其堂嫂龔蕙敏經營之「上新
    通信行」，而龔蕙敏則稱：「該行動電話為甲○○（即黃慧）於八十九年五月
    中旬向其購得，並於同年月三十日二十一時許，由甲○○偕同案外人曹元彰持該
    行動電話與一支摩托羅拉ＣＤ九二八型及一支諾基亞五一一○型等三支行動電話
    話機，向她換取一支銀天使ＴＧ二○○型之行動電話，並以曹元彰名義向我申辦
    一支大哥大門號，且貼補一千五百元價錢成交」等語。而員警為求慎重起見，再
    次詢問黃慧失竊行重電話購自何處？其竟謊稱：「渠被竊之行動電話話機確定
    為紅色諾基亞六一五○型，係購自高雄市○○路一家川裕通信行」等語，然警方
    見其話中已露出破綻，猶不動聲色，仍向受僱於川裕通信行之張懋媛查證，證實
    甲○○並未向該店購買過紅色諾基亞六一五○型行動電話。復查詢曹元彰偕同前
    往更換手機經過稱：「黃女於八十九年五月三十日二十一時許，偕同其往上新通
    信行換行動電話時，向其表示說因本人身分證未帶出門，且不能以其身分證申辦
    門號，故要以其名義申辦，又說她被搶約十餘萬元及行動電話等財物」等語。此
    分經證人胡淑真、龔蕙敏、張懋媛、詢曹元於警訊中證述明確，由上開證詞互核
    以觀，被告黃慧所述應非真實，而其又無法對其有利事項舉證供本院調查，空
    言否認，自難為其有利之認定。本件事證明確，被告犯行足堪認定。
二、核被告黃慧所為，係犯刑法第一百七十一條第一項未指定犯人而向該管公務員
    誣告不特定人犯罪之罪。審酌被告明知其並未遭竊，竟謊報遭竊之不實事項報案
    ，浪費警政資源、警力及相關證人之時間，其動機、行為均屬可議，惟念其僅有
    賭博經判處罰金三千元之犯罪紀錄，素行尚非不良，有臺灣高雄地方法院檢察署
    刑案資料查註紀錄表在卷可考；且目前又有情感性精神病，此有就醫證明書一紙
    附卷可佐等一切情狀，爰酌情量處如主文所示之刑，並諭知易科罰金之折算標準
    ，以示懲儆。又被告行為後刑法第四十一條業於九十年一月十日經總統公布施行
    而於同年月十二日生效，比較新舊法結果，修正後之現行刑法第四十一條第一項
    後段附加規定「但確因不執行所宣告之刑難收矯正之效，或難以維持法秩序者不
  在此限」部分，對被告較為不利，依刑法第二條第一項但書規定，自應適用修正
    前刑法第四十一條之規定以諭知易科罰金之折算標準，附此敘明。
三、據上論斷，應依刑事訴訟法第二百九十九條第一項前段，刑法第一百七十一條第
    一項、第二條第一項但書、修正前第四十一條，罰金罰鍰提高標準條例第一條前
    段、第二條，判決如主文。
中      華      民      國      九十      年      五      月      十    日
                                  臺灣高雄地方法院刑事第二庭
                                      法  官  劉  建  利
右正本證明與原本無異。
如不服本判決，應於判決送達後十日內，向本院提出上訴狀。
                                書記官    洪生輝
中    華    民    國      九十      年      五      月      十四      日
附錄本案論罪科刑法條：
刑法第一百七十一條第一項：
未指定犯人，而向該管公務員誣告犯罪者，處一年以下有期徒刑、拘役或三百元以下
罰金。


司法院資訊處製作；財團法人民間司法改革基金會備份。
